【裁判字號】    99,消債更,18
【裁判日期】    990520
【裁判案由】    更生事件
【裁判全文】
臺灣新竹地方法院民事裁定            99年度消債更字第18號
聲  請  人  甲○○
上列當事人聲請更生事件，本院裁定如下：
    主  文
聲請人更生及保全處分之聲請均駁回。
聲請程序費用由聲請人負擔。
    理  由
一、按更生之聲請有下列情形之一者，應駁回之：一、債務人曾
    依本條例或破產法之規定而受刑之宣告；二、債務人曾經法
    院認可和解、更生或調協，因可歸責於己之事由，致未履行
    其條件；三、債務人經法院通知，無正當理由而不到場，或
    到場而不為真實之陳述，或拒絕提出關係文件或為財產變動
    狀況之報告，消費者債務清理條例第46條定有明文。是債務
    人於法院裁准消費者債務清理程序開啟前，基於謀求自身經
    濟生活更生之目的，當以積極誠實之態度，配合法院進行各
    項程序。法院雖依本條例第10條之規定，有依職權調查必要
    之事實及證據之責，然基於債務人對自身財務、信用、工作
    之狀況，本應知之最詳之理，且按同條例第44條、第82條及
    第46條第3款之意旨，苟債務人怠於配合法院調查，或有不
    實陳述之情形，法院亦得駁回債務人之聲請，顯見本條例藉
    由課予債務人協力義務之方式，以示其確有債務清理之誠意
    。
二、本件聲請人即債務人聲請更生意旨略以：聲請人於消費者債
    務清理條例施行前，曾依照中華民國銀行公會會員辦理消費
    金融案件無擔保債務協商機制與金融機構成立協商，第一年
    每月應給付金融機構債權人新臺幣（下同）16,500元，第二
    年起每月應給付46,500元，惟聲請人收入不足以支應上開應
    給付予金融機構之款項，於民國98年3月10日毀諾，另於同
    年月15日另向遠東國際商業銀行提出辦理「個別協商一致性
    方案」，經審核通過後與各債權銀行達成協商，惟聲請人仍
    無力負擔協商債務，應可認定不可歸責於聲請人等語。
三、聲請人固主張其有如聲請意旨所示之不可歸責於己致履行顯
    有重大困難之事由，然查：
（一）聲請人即債務人甲○○前聲請更生，由本院以99年度消債
      更字第11號受理後，經於99年2月4日通知補正，惟其逾限
      未繳納聲請費1,000元及法院酌定相當之郵務送達費3,740
      元，且就本院裁定命補正事項，未提出所有金融機構帳戶
      完整之往來明細存摺影本、自95年1月1日起迄今之所有股
      票集保帳戶完整之往來明細存摺影本（包括已銷戶）、褓
      母出具之褓母費證明，亦未提出聲請人配偶陳宜棻自95年
      1月1日起迄今之所有往來金融機構帳戶、股票集保帳戶等
      完整之往來明細存摺影本（包括已銷戶），甚且提出之不
      完整金融機構帳戶存摺影本有明顯刻意切割情事，另提出
      之褓母費匯款資料亦與聲請人自陳每月負擔褓母費8,500
      元不符，而由本院以其未以書狀據實報告聲請前2年內財
      產變動之狀況，核係拒絕為財產變動狀況之報告，而於99
      年3月2日以99年度消債更字第11號駁回更生聲請，聲請人
      提出抗告後，仍由本院於99年4月6日以99年度消債抗字第
      10號裁定駁回抗告確定。
（二）聲請人再於99年4月14日提出本件更生事件之聲請，經本
      院於99年4月19日命補正如裁定附表所示之事項，惟查：
    １聲請人迄未提出下列事項：(1)未提出95年利用中華民國銀
      行公會會員辦理消費金融事件無擔保協商機制與遠東商銀
      所成立之協議書及還款計畫書。(2)未提出98年1月迄今之
      薪資單，僅提出薪資轉帳存摺明細影本。(3)未提出配偶陳
      宜棻自95年1月1日起迄今之所有往來金融機構帳戶、股票
      集保帳戶等完整之往來明細存摺影本（包括已銷戶）。(4)
      未具體表列配偶陳宜棻聲請前一年之收入狀況並提出證明
      文件到院。聲請人固陳報：聲請人本身因長期負債關係，
      與配偶相處已不再像一般夫妻一樣，現今只因子女還小，
      需要父母照顧，否則配偶早就與聲請人離婚，此次因補證
      需提供配偶資料，聲請人曾試著與配偶溝通，希望能請配
      偶幫忙，無奈卻遭配偶冷眼回應，配偶甚至告知債務為聲
      請人的事，與她何干？如果要她忙背債，那就離婚離一離
      好了，且配偶已不只一次對聲請人說過，聲請人對她及這
      個家的價值，只剩下一個「父親」的名字而已，毫無其他
      價值可言，因配偶不願意提供，故聲請人無法補正配偶自
      95年1月1日起迄今之所有往來金融機構帳戶、股票集保帳
      戶等完整之往來明細存摺影本（包括已銷戶）及配偶聲請
      前一年之收入狀況等相關資料等語在卷。
    ２惟按父母對於未成年子女，有保護及教養之權利義務，民
      法第1084條第2項定有明文，所謂保護及教養之權利義務
      ，包括扶養在內；次按夫妻互負扶養之義務，其負扶養義
      務之順序與直系血親卑親屬同，其受扶養權利之順序與直
      系血親尊親屬同，民法第1116-1條亦定有明文，從而聲請
      人與配偶2人就家庭生活費用及子女扶養費自應共同負擔
      之，且負擔之程度，依民法第1119條：「扶養之程度，應
      按受扶養權利者之需要與負扶養義務者之經濟能力及身分
      定之」之規定，應參酌聲請人及其配偶之收入與職業情形
      ，換言之，聲請人及其配偶之工作薪資、經營事業所得及
      投資收入狀況，均足以影響本院對聲請人必要支出及本件
      是否合於更生條件之判斷。經查，依聲請人提出其配偶95
      至97年之綜合所得稅各類所得資料清單及本院依職權查詢
      之稅務電子閘門財產所得調件明細表所示，其配偶除有固
      定薪資收入外，並有執行業務所得、利息所得，及多筆之
      投資收入，惟該等資料並非聲請前1年之最新資料，故如
      聲請人不提出其配偶之收入及投資獲利資料，本院無從判
      斷聲請人是否符合更生條件。本院審查聲請人之更生聲請
      狀及所附資料，因認聲請人及其配偶之收入狀況尚有待釐
      清之處，而於99年4月19日裁定命聲請人應於裁定送達後
      10 日內，補正裁定附表所示相關資料到院，該裁定已於
      99年4月22日合法送達聲請人，有裁定及送達證書在卷足
      稽。詎聲請人迄今猶未補正上開事項，有違本條例第46條
      第3款之規定，揆諸首開說明，應駁回本件更生之聲請，
      爰裁定如主文。
四、聲請人雖併聲請保全處分，惟本件更生聲請既經駁回，保全
    處分即無從准許，況債權銀行遠東國際商業銀行就聲請人所
    有位於臺中縣潭子鄉○○路249巷3號15樓房地聲請強制執行
    後，因拍賣無實益已於99年4月14日撤銷查封等情，業據本
    院調取台灣台中地方法院99年度司執字第17584號執行卷宗
    核閱無誤，故已無保全處分之必要，自應併予駁回之。
五、綜上，聲請人經本院命其提出並說明其配偶收入狀況之情形
    下，並未據實說明及陳報，而有隱匿之情，已有違本條例第
    46條第3款之規定，依上開說明，自應駁回其更生之聲請，
    保全處分之聲請亦應併予駁回，爰裁定如主文
中    華    民    國    99    年     5    月    20    日
                  民事第一庭  法      官
上為正本係照原本作成。
如不服本裁定，應於裁定送達後10日內，以書狀向本院提出抗告
，並繳納抗告費新臺幣1千元。
中    華    民    國    99    年      5   月          日
                              書  記  官  周育瑜

司法院資訊處製作；財團法人民間司法改革基金會備份。
